【裁判字號】    89,易,890
【裁判日期】    890928
【裁判案由】    詐欺
【裁判全文】
臺灣臺北地方法院刑事判決                          八十九年度易字第八九號
    公  訴  人  臺灣臺北地方法院檢察署檢察官
    被      告  乙○○
                甲○○
                丙○○
右列被告因詐欺案件，經檢察官提起公訴（八十八年度偵字第二三七一五、二五四一
二號），及移送併辦（台灣台北地方法院檢察署八十九年度偵字第六○○九、一一五
四五號、台灣屏東地方法院檢察署八十九年度偵字第二九四六號），本院判決如左：
    主      文
乙○○、甲○○、丙○○共同連續意圖為自己不法之所有，以詐術使人將本人之物交
付，乙○○處有期徒刑貳年；甲○○處有期徒刑壹年陸月；丙○○處有期徒刑壹年貳
月。
    事      實
一、甲○○曾因偽造文書案件，經台灣板橋地方法院於民國八十六年十二月三十一日
    判處有期徒刑五月，緩刑三年，於緩刑期內仍不知悔改，與乙○○、許哲銘（另
    案由台灣板橋地方法院審理）基於概括之犯意聯絡，共同意圖為自己不法之所有
    ，自八十七年九月間起，於台北市不詳地點，在報紙上刊登「停卡超額」廣告，
    並由甲○○提供0000000000號行動電話供乙○○使用，招來信用卡已
    遭停用而無付款能力及付款意願之持卡人，以上開電話與乙○○聯絡，由乙○○
    說明該集團運作情形後，安排各持卡人搭乘飛機出入境，利用飛航途中信用卡交
    易時無法查證信用卡使用狀況之漏洞，指示各持卡人以停用之信用卡大肆刷卡購
    買免稅商品，再將購得之免稅商品分別交由香港之許哲銘及台灣之乙○○，由其
    二人以四折之代價收購後透過管道銷贓。期間持卡人甲○○、丙○○均明知自己
    因為負債已無清償信用卡帳款之意願及能力，竟基於前述犯意聯絡，由甲○○持
    中國信託商業銀行、華南商業銀行信用卡，丙○○則持中國信託商業銀行、美商
    美國銀行、台新銀行信用卡，分別於附表一、二所示期間，連續多次於飛機上刷
    卡購買高額免稅商品，使不知情空服員陷於錯誤，分別交付附表一、二所示價額
    之免稅商品予甲○○、丙○○，其二人並分別於台灣、香港將購得之免稅商品折
    價售予乙○○、許哲銘，供轉售牟利。嗣甲○○於八十八年四月間華南商業銀行
    信用卡有效期限屆至後，乃聽從乙○○、許哲銘指示，於香港負責接待客戶及處
    理持卡人在飛機上購得之免稅商品。後經銀行訴請偵辦，經警於八十八年八月十
    七日查知丙○○上開行為，經其供述，得知甲○○、乙○○涉案，於八十八年十
    一月八日查獲甲○○，並於八十八年十一月十八日（起訴書誤為八十九年）上午
    十一時十五分許循線於台北市○○○路○段一二六巷八號二樓之二乙○○住處查
    獲乙○○，且扣得如附表三所示其等事後為銷贓所用之帳冊、發票、轉貨單、採
    購單等物及未及轉售之免稅商品洋菸、洋酒、化妝品等物，始查知上情。
二、案經內政部警政署外事警官隊移送台灣桃園地方法院檢察署呈請台灣高等法院檢
    察署令核轉，及內政部警政署外事警官隊移送台灣台北地方法院檢察署檢察官偵
    查起訴，及台北市政府警察局萬華分局、中山分局報請台灣台北地方法院檢察署
    檢察官、中國信託商業銀行股份有限公司訴請台灣屏東地方法院檢察署檢察官偵
    查後移送併辦。
    理      由
一、右揭事實，業據被告乙○○、甲○○、丙○○坦承不諱，並據證人即華南商業銀
    行人員丁○○、美國銀行人員藺明忠、張振志、台新商業銀行人員黃一泛、陳楚
    焄、中國信託商業銀行人員吳冀冠、旅行社人員蔡麗秋分別於警訊、偵審中證述
    明確，且有華南商業銀行、中國信託商業銀行、美商美國銀行台北分行、台新商
    業銀行信託部檢送本院及台灣台北地方法院檢察署之信用卡交易明細表、電腦列
    印資料、被告等人入出境查詢報表、信用卡影本附卷可稽，及附表三所示供銷贓
    所用之發票、帳冊等物及未及轉售之部分免稅商品扣案可證，核均與被告前開任
    意性自白相符。參以：被告甲○○、丙○○於本院均自承：大量刷卡購買免稅物
    品時，已預見日後無法支付信用卡帳款等語明確，更足見安排持卡人刷卡之被告
    乙○○及持卡人甲○○、丙○○等根本無支付消費款之能力及意願，而有詐購免
    稅商品，藉以轉售圖利之不法所有意圖。綜上所述，本件事證已明，被告等犯行
    均堪認定。
二、核被告乙○○、甲○○、丙○○所為，均係犯刑法第三百三十九條第一項之詐欺
    取財罪。被告乙○○明知持卡人甲○○、丙○○並無付款之意願及能力，仍安排
    其等大量刷卡購買免稅商品，被告甲○○嗣並參與接待持卡人及處理詐得之免稅
    商品事務，其三人與許哲銘等人就本件詐欺犯行顯有犯意聯絡及行為分擔，為共
    同正犯。被告等共同計劃、連續刷卡向機上免稅商店購買免稅商品之多次詐欺行
    為，分別均時間緊接，犯意概括，所犯構成要件相同，為連續犯，依法以一罪論
    ，並加重其刑。爰審酌被告三人均正值青壯，竟不思以正當手段賺取財物，而投
    機取巧，利用飛機上信用卡交易無法進行信用卡徵信之漏洞，為本件連續犯行，
    足生損害於信用卡交易之安全，且詐欺所得金額甚鉅，行為次數眾多，及其等智
    識、動機、行為手段、情節嚴重、犯後坦承犯行，態度尚佳，被告乙○○負責安
    排相關事宜，主導性較高，被告甲○○嗣後亦參與集團行政事務，參與程度較深
    ，被告丙○○係一般持卡人，受主導人員安排為本件犯行等一切情狀，分別量處
    如主文所示之刑。至扣案如附表三所示之帳冊、發票、轉貨單、採購單等物，係
    被告等詐欺犯罪後，事後為處分轉售贓物所用之物品，非供本件詐欺犯行所用之
    物；而其他免稅商品，則係本件財產犯罪之贓物，均不予宣告沒收，附此說明。
三、移送併辦（台灣台北地方法院檢察署八十九年度偵字第六○○九號）意旨略以：
    被告丙○○係乙○○詐欺集團成員，為達吸收被停卡消費者在飛機上刷卡詐欺之
    目的，須以報紙刊登廣告，吸引消費者上門諮詢，乃由共犯丙○○出面，冒用陳
    偉崇名義，向中華電信股份有限公司申辦（○二）00000000號電話，以
    遂其等詐欺目的，因認被告丙○○涉犯偽造文書犯嫌，且與前開起訴之詐欺犯行
    有牽連犯關係，移送本院併辦。訊據被告丙○○堅決否認有此部份偽造市內電話
    申請書之偽造文書犯行，辯稱：該市內電話係同案被告乙○○指示由其具名為代
    理人前往申請者，其並不認識陳偉崇等語。經查：該00000000號市內電
    話係申辦預供案外人許哲銘使用，供許哲銘以對方付費方式自香港發話通訊使用
    ，... 以0000000000號電話可與其（乙○○）聯絡等情，業據同案被
    告乙○○供述明確（本院八十九年九月十四日審判筆錄參照）；且併辦偵查卷內
    所附之市內電話業務申請書上代理人欄內，所留聯絡電話確為00000000
    00號，有該申請書影本在卷可參；顯見該市內電話申請書雖係以被告丙○○為
    代理人名義提出申請，然依申請書所留聯絡電話觀之，上開市內電話應係同案被
    告乙○○申請裝設無疑，被告丙○○僅具名為代理人而不知情。又該00000
    000號市內電話僅純供許哲銘自香港發話與台灣地區通訊，非本件詐欺營業所
    用等情，業據同案被告乙○○供承在卷（是該冒名申請電話行為與本件詐欺犯行
    無牽連犯關係）是依該併辦卷證實無從認定被告丙○○有何明知未經授權而偽造
    文書犯行，及該部分事實與起訴之詐欺部分有何牽連犯之裁判上一罪關係，本院
    自無從就此併辦部分併予審判，應退還由檢察官另行依法處理，附此說明。
據上論斷，應依刑事訴訟法第二百九十九條第一項前段，刑法第二十八條、第五十六
條、第三百三十九條第一項，罰金罰鍰提高標準條例第一條前段，判決如主文。
本案經檢察官馮成到庭執行職務
中      華      民      國    八十九    年      九      月    二十八    日
                              臺灣臺北地方法院刑事第八庭
                                  法  官  朱瑞娟
右正本證明與原本無異
如不服本判決應於送達後十日內向本院提出上訴狀
                                  書記官  葉金發
中      華      民      國    八十九    年      十      月      七      日
附錄本案所犯法條全文
刑法第三百三十九條
一意圖為自己或第三人不法之所有，以詐術使人將本人或第三人之物交付者，處五年
  以下有期徒刑、拘役或科或併科一千元以下罰金。
二以前項方法得財產上不法之利益或使第三人得之者亦同。
三前二項之未遂犯罰之。


司法院資訊處製作；財團法人民間司法改革基金會備份。
